臺灣高雄地方法院交通事件裁定　　　　　100年度交聲字第5號
原處分機關　交通部公路總局高雄區監理所旗山監理站
異　議　人
即受處分人　林佑凱
上列異議人即受處分人因聲明異議案件，對於交通部公路總局高
雄區監理所旗山監理站民國99年12月13日所為之處分（原處分：
旗監違字第裁85-BJA006729號），聲明異議，本院裁定如下：
    主  文
原處分撤銷。
林佑凱不罰。
    理  由
一、原處分意旨略以：異議人即受處分人林佑凱（下稱異議人）
    於民國99年11月7 日3 時13分許，駕駛車號303-BKL 號重型
    機車，行經高雄市左營區○○○路與忠言路口時，2 輛以上
    汽車共同在道路上以危險方式駕駛，爰依道路交通管理處罰
    條例第43條第3 項等規定，裁處罰鍰新臺幣（下同）3 萬元
    ，吊銷駕駛執照，並應參加道路交通安全講習等語。
二、聲明異議意旨則以：本件違規之車號303-BKL 號重型機車雖
    為異議人所有，然違規當時係由異議人之友人林旻駕駛上開
    重型機車搭載異議人；當時係因一時好奇始尾隨機車集團，
    並無飆車，為此請求撤銷原處分等語。
三、按汽車駕駛人，駕駛汽車在道路上蛇行，或以其他危險方式
    駕車者，處6,000 元以上2 萬4,000 元以下罰鍰，並當場禁
    止其駕駛；2 輛以上汽車共同違反第1 項規定，或在道路上
    競駛、競技者，處汽車駕駛人3 萬元以上9 萬元以下罰鍰，
    並當場禁止其駕駛及吊銷其駕駛執照，道路交通管理處罰條
    例第43條第1 項第1 款、第3 項分別定有明文。次按違反行
    政法上義務之行為非出於故意或過失者，不予處罰，行政罰
    法第7 條第1 項亦有規定，而此項實體法上責任成立之條件
    ，除有明文規定，得因程序要件不備而無庸審酌外，本宜一
    體適用。又異議人雖未依道路交通管理處罰條例第85條第1
    項之規定，於應到案日期前檢附相關證據及應歸責人相關證
    明文件，向處罰機關告知應歸責人，然依道路交通管理處罰
    條例第85條第1 項規定之文義，受處分人「逾期未依規定辦
    理」之效果，係處罰機關「仍依本條例各該違反條款規定處
    罰」，並未指發生失權之效果，且觀諸上開規定修正之立法
    理由，亦未表示逾期未告知即生失權效果（臺灣高等法院暨
    所屬法院97年11月12日法律座談會刑事類提案第41號可資參
    照），是異議人於到案日期後，以違規行為應歸責他人為由
    ，檢附相關證據，向本院聲明異議，應仍予以准許。
四、經查：
  (一)上開重型機車駕駛人於前揭時、地，因2 輛以上汽車共同在
    道路上以危險方式駕駛，經高雄市政府警察局左營分局逕行
    舉發，原處分機關以異議人之違規事實明確，依道路交通管
    理處罰條例第43條第3 項之規定，裁處異議人罰鍰3 萬元，
    吊銷駕駛執照，並應參加道路交通安全講習等情，有交通部
    公路總局高雄區監理所旗山監理站99年12月13日旗監違字第
    裁85-BJA006729號違反道路交通管理事件裁決書、送達證書
    、高雄市政府警察局舉發違反道路交通管理事件通知單在卷
    可稽，此部分事實固堪認定。
  (二)原處分機關認異議人有前開違規行為，無非以逕行舉發蒐證
    錄影光碟、照片為其論據。經本院當庭勘驗蒐證錄影光碟，
    勘驗結果略以：錄影畫面顯示時間8 分55秒時，畫面中有1
    輛機車（下稱系爭車輛）單獨行駛於機車集團的最後方，離
    機車集團稍遠，正由中間車道切換至外側車道，其上搭載2
    人，後座乘客頭戴白色瓜皮安全帽，深色上衣、白色短褲、
    白色鞋子，於錄影畫面顯示時間8 分58秒時，警員口述系爭
    車輛之車號為303-BKL （異議人稱：坐於該車後座之人為其
    本人，駕駛該車之人為異議人之朋友林旻）。而證人林旻到
    庭結證稱：本件違規當時係伊騎乘異議人所有之上開機車搭
    載異議人，因伊家雖有2 輛機車，但分別為伊母蔡雨凡及伊
    兄林昕騎乘使用等語明確，足認異議人辯稱：因伊為旗山人
    ，對市區路不熟，所以當天是由林旻騎乘伊之上開機車搭載
    伊等語，應屬有憑。是本件違規之駕駛人應係證人林旻乙節
    ，即堪認定。
  (三)異議人既已將應歸責之人、足資辨識之資料提供本院，證人
    林旻復已證述其為本件違規案發時之實際駕駛人無訛，並經
    本院審認如前，則本件違規自應以駕駛人即林旻（身分證字
    號：Ｚ000000000號，戶籍地址：高雄市○○區○○路170 號
    11樓）為裁罰對象。原處分機關未查前情，逕以異議人為裁
    罰對象，於法自有未合，本院自應撤銷原處分，另為異議人
    不罰之諭知。至上開機車實際駕駛人林旻，於前揭時、地是
    否有2 輛以上車輛共同在道路上以危險方式駕駛之違規行為
    ，應由原處分機關另為適法裁處，附此敘明。
五、依道路交通事件處理辦法第19條前段，裁定如主文。
中    華    民    國   100    年    4     月    20    日
                      交通法庭  法  官  姚水文
以上正本證明與原本無異。
如不服本裁定，應於收受送達後5 日內向本院提出抗告狀。
中    華    民    國   100    年    4     月    20    日
                                書記官  蔡靜雯